【裁判字號】    97,訴,1521
【裁判日期】    970930
【裁判案由】    違反毒品危害防制條例
【裁判全文】
臺灣臺南地方法院刑事判決              97年度訴字第1521號
公  訴  人  臺灣臺南地方法院檢察署檢察官
被      告  甲○○
                    （另案在臺灣臺南監獄臺南分監執行中）
上列被告因違反毒品危害防制條例案件，經檢察官提起公訴（97
年度營毒偵字第 304號），被告於本院行準備程序中就被訴犯罪
事實為有罪之陳述，本院合議庭裁定由受命法官獨任行簡式審判
程序，判決如下：
    主  文
甲○○施用第一級毒品，累犯，處有期徒刑捌月。
    事  實
一、甲○○曾因違反毒品危害防制條例之施用毒品案件，經本院
    以88年度毒聲字第1650號裁定送勒戒處所觀察、勒戒後，認
    為無繼續施用毒品之傾向，於民國88年 6月22日釋放，並經
    臺灣臺南地方法院檢察署檢察官以88年度營偵字第 994號為
    不起訴處分確定。惟甲○○並未戒除毒癮，於前開觀察、勒
    戒處分執行完畢釋放後五年內，再度於93年3月至同年7月、
    93年1月至同年7月間，施用第一、二級毒品，經本院分別以
    93年度訴字第459號、93年度易字第921號判決判處有期徒刑
    1年、8月確定，經定其應執行之刑為有期徒刑1年6月，入監
    服刑，於95年1月6日縮刑期滿，於翌日（同年月 7日）執行
    完畢出監。然甲○○再度施用第一級毒品，經臺灣嘉義地方
    法院以95年度訴字第650號判決判處有期徒刑7月確定，並經
    同院以96年度聲減字第99號裁定將其前開所受宣告刑減為有
    期徒刑3月15日，入監服刑，於96年7月15日縮刑期滿，並於
    翌日（同年月16日）執行完畢出監。
二、詎甲○○仍不知悔改，竟於前開有期徒刑執行完畢釋放後五
    年內，再次基於施用第一級毒品海洛因之犯意，於97年6月3
    日上午 7時許，在其位於臺南縣北門鄉錦湖村85號住處，以
    將第一級毒品海洛因摻水至於針筒後注射之方式，施用第一
    級毒品海洛因 1次。嗣於97年6月3日晚間10時30分許，甲○
    ○騎乘自行車搭載友人鄧青才行經臺南縣北門鄉錦湖村地磅
    前，因形跡可疑，為警攔查，員警對甲○○採尿送驗，在其
    尿液中驗出嗎啡陽性反應而查知上情。
三、案經臺南縣警察局學甲分局報請臺灣臺南地方法院檢察署檢
    察官偵查起訴。
    理  由
一、訊據被告甲○○對於上開事實，均坦承不諱，且其尿液經警
    採集送驗結果，確呈嗎啡陽性反應，有臺南縣警察局學甲分
    局採集尿液姓名對照表、正修科技大學超微量研究科技中心
    97年6月24日出具之報告編號：R00-0000-000號檢驗報告各1
    紙在卷可稽，足見被告之自白與事實相符，應可採信。本案
    事證明確，被告犯行已堪認定。
二、按「毒品危害防制條例於民國92年7月9日修正公布，自93年
    1月9日施行，其中第20條、第23條將施用毒品之刑事處遇程
    序，區分為『初犯』及『五年內再犯』、『五年後再犯』。
    依其立法理由之說明：『初犯』，經觀察、勒戒或強制戒治
    後，應為不起訴處分或不付審理之裁定；經觀察、勒戒或強
    制戒治執行完畢釋放後，『五年內再犯』者，因其再犯率甚
    高，原實施之觀察、勒戒及強制戒治既已無法收其實效，爰
    依法追訴或裁定交付審理。至於經觀察、勒戒或強制戒治執
    行完畢釋放後，『五年後再犯』者，前所實施之觀察、勒戒
    或強制戒治已足以遮斷其施用毒品之毒癮，為期自新及協助
    其斷除毒癮，仍適用『初犯』規定，先經觀察、勒戒或強制
    戒治之程序。從而依修正後之規定，僅限於『初犯』及『五
    年後再犯』二種情形，始應先經觀察、勒戒或強制戒治程序
    。倘被告於五年內已再犯，經依法追訴處罰，縱其第三次（
    或第三次以上）再度施用毒品之時間，在初犯經觀察、勒戒
    或強制戒治執行完畢釋放五年以後，已不合於『五年後再犯
    』之規定，且因已於『五年內再犯』，顯見其再犯率甚高，
    原實施觀察、勒戒或強制戒治，已無法收其實效，即應依該
    條例第十條處罰」，最高法院95年5月9日95年度第 7次刑事
    庭會議決議參照。
三、查被告曾因違反毒品危害防制條例之施用毒品案件，經本院
    以88年度毒聲字第1650號裁定送勒戒處所觀察、勒戒後，認
    為無繼續施用毒品之傾向，於88年6月22 日釋放，並經臺灣
    臺南地方法院檢察署檢察官以88年度營偵字第 994號為不起
    訴處分確定。惟被告於前開觀察、勒戒處分完畢釋放後 5年
    內，再度於93年3月至同年7月、93年1月至同年7月間，施用
    第一、二級毒品，分別經本院以93年度訴字第 459號、93年
    度易字第 921號判決判處有期徒刑1年、8月確定，嗣後經定
    其應執行之刑為有期徒刑1年6月，入監服刑，於95年1月6日
    縮刑期滿，翌日（同年月 7日）執行完畢出監；其後被告再
    度施用第一級毒品，經臺灣嘉義地方法院以95年度訴字第65
    0號判決判處有期徒刑7月確定，嗣經同院以96年度聲減字第
    99號裁定將其前開所受宣告刑減為有期徒刑 3月15日，入監
    服刑，於96年 7月15日縮刑期滿，並於翌日（同年月16日）
    執行完畢出監，有臺灣高等法院被告全國前案紀錄表、本院
    93年度訴字第459號、93年度易字第921號判決各 1份在卷可
    稽。則本案被告本次施用第一級毒品海洛因之時間，雖在其
    於88年間所受觀察、勒戒處分執行完畢釋放後之 5年後，然
    被告於上開觀察、勒戒處分執行完畢釋放後 5年內既曾多次
    施用毒品，經法院判處罪刑確定，揆諸前引最高法院95年度
    第 7次刑事庭會議決議意旨，被告本次施用第一級毒品海洛
    因之犯行仍應依法追訴處罰，應予敘明。是核被告所為，係
    犯毒品危害防制條例第10條第1項之施用第一級毒品罪。
四、另按刑法第62條所稱之發覺犯罪事實，祇須有偵查犯罪職權
    之公務員，已知該犯罪事實之梗概為已足，無須確知該犯罪
    事實之真實內容為必要；而所知之人犯，亦僅須有確切之根
    據，可為合理之懷疑，即為犯罪業已發覺，不以確知其人為
    該犯罪之真兇無訛為必要，最高法院96年度台上字第5877號
    判決意旨可資參照。查被告於本院審理中雖陳稱：本案係其
    自首施用第一級毒品犯行，請求減刑云云。惟被告於本院審
    理中供稱：其係因夜間騎乘腳踏車搭載案外人鄧青才，警察
    認為可疑而攔查，因鄧青才遭通緝，故將手上之小包包丟給
    警察後逃逸，當時警察有當場將該小包包開啟查看，該小包
    包內裝有海洛因及針筒等語（見本院97年 9月25日審判筆錄
    第3至4頁）。則依被告上開供述內容，本案員警攔查共乘自
    行車之被告與案外人鄧青才後，鄧青才將內裝第一級毒品海
    洛因、針筒等物之手提袋丟向查緝員警後隨即逃逸，而員警
    當場開啟該手提袋查看結果，發覺該手提袋內裝第一級毒品
    海洛因及針筒等物，則依本案查獲當時之現場情狀，應認查
    獲員警可合理懷疑同車之被告亦有施用第一級毒品海洛因之
    犯行，揆諸前引最高法院判決意旨，應認查獲員警於被告自
    白施用第一級毒品犯行前，已知犯罪事實之梗概並合理懷疑
    被告即為犯罪之人，是被告於警詢中自白施用第一級毒品海
    洛因，難認與刑法第62條前段之規定相符。被告以其自首為
    由，請求減輕其刑，自無可取。
五、末查被告曾因違反毒品危害防制條例之施用毒品案件，經臺
    灣嘉義地方法院以95年度訴字第650號判決判處有期徒刑7月
    確定，嗣後因中華民國九十六年犯罪減刑條例之實施，經臺
    灣嘉義地方法院以96年度聲減字第99號裁定將其前開所受宣
    告刑減為有期徒刑3月15日，入監服刑，於96年7月15日縮刑
    期滿，並於翌日（同年月16日）徒刑執行完畢出監，有臺灣
    高等法院被告全國前案紀錄表在卷可稽，其於前開有期徒刑
    執行完畢後五年內故意再犯本案有期徒刑以上之罪，為累犯
    ，應依刑法第47條第1項之規定加重其刑。
六、爰審酌被告沈迷毒品，經觀察、勒戒乃至多次因施用毒品案
    件受刑之宣告，入監服刑，仍無法戒除毒癮，不知戒慎，但
    其犯後坦承犯行，態度良好等一切情狀，量處如主文所示之
    刑，以示懲儆。
據上論斷，應依刑事訴訟法第299條第1項前段、第273條之 1第1
項，毒品危害防制條例第10條第 1項，刑法第11條前段、第47條
第1項，判決如主文。
本案經檢察官乙○○到庭執行職務。
中    華    民    國    97    年    9     月    30    日
                  刑事第八庭    法  官  周紹武
以上正本證明與原本無異
如不服本判決應於收受本判後10日內向本院提出上訴書狀，並應
敘述具體理由。如未敘述上訴理由者，應於上訴期間屆滿後20日
內向本院補提理由書狀（均須按他造當事人之人數附繕本）「切
勿逕送上級法院」。
                                書記官  徐晨芳
中    華    民    國    97    年    9     月    30    日


司法院資訊處製作；財團法人民間司法改革基金會備份。
